臺灣高等法院民事判決
108年度上易字第628號
上  訴  人  劉秀治即陳建春之繼承人





訴訟代理人  楊金順律師
            方志偉律師
被  上訴人  合迪股份有限公司

法定代理人  陳鳳龍  
訴訟代理人  王曦    
            呂光祐  
上列當事人間請求清償債務事件，上訴人對於中華民國108年2月
13日臺灣士林地方法院107年度訴字第1273號第一審判決提起上
訴，本院於109年5月28日言詞辯論終結，判決如下：
    主      文
上訴駁回。
第二審訴訟費用由上訴人負擔。
    事實及理由
一、被上訴人主張：訴外人群達通運有限公司（下稱群達公司）
    前於民國104年10月29日，以其法定代理人即上訴人之被繼
    承人陳建春（下稱陳建春）及訴外人蕭文傑（下稱蕭文傑）
    為連帶保證人，向訴外人正群國際有限公司（下稱正群公司
    ），購買車牌號碼000-0000號自用小客車（下稱系爭車輛）
    ，約定買賣價金為新臺幣（下同）1,108,080元（下稱系爭
    買賣契約），且其中90萬元分期清償，自104年11月30日起
    至107年10月30日止，每月清償本息30,780元，並簽訂債權
    讓與同意書（下稱系爭同意書），由被上訴人受讓取得前述
    買賣價金債權及相關附隨權利。詎群達公司自105年8月30日
    起，即未依約繳款，尚積欠831,060元未清償，依系爭同意
    書第7條約定，應視為全部到期，並給付自遲延日起按年息2
    0%計算之利息。又陳建春業於105年5月27日死亡，上訴人為
    其繼承人，爰依連帶保證、系爭同意書之約定及繼承之法律
    關係，請求上訴人於繼承陳建春遺產範圍內給付被上訴人83
    1,060元，及自105年8月31日起至清償日止，按年息20%計算
    之利息（未繫屬本院部分，不予贅述）。
二、上訴人則以：系爭同意書中陳建春之簽名均非陳建春所親簽
    ，印章亦為他人偽刻蓋用，且群達公司之印章並非公司登記
    之印鑑章，自難認陳建春有同意擔任連帶保證人之意思，被
    上訴人請求上訴人負清償之責，顯無理由等語，資為抗辯。
三、原審就被上訴人上開請求，為其勝訴之判決。上訴人不服，
    提起上訴，聲明：㈠原判決關於命上訴人給付部分廢棄；㈡上
    開廢棄部分，被上訴人在第一審之訴駁回。被上訴人答辯聲
    明：上訴駁回（原判決駁回被上訴人逾上開請求部分，未據
    被上訴人不服提起上訴，已告確定）。
四、兩造不爭執之事項（本院卷第220頁）：
  ㈠被上訴人執有如原證1（原審卷第11-13頁）所示之系爭同意
    書及動產抵押契約書。
  ㈡陳建春原為群達公司之法定代理人。
  ㈢系爭車輛現登記為群達公司所有，並設定動產抵押權予被上
    訴人。
五、本院之判斷
    兩造均同意簡化本件爭點之項目（見本院卷第220頁），茲
    分述如下：
  ㈠陳建春是否為系爭買賣契約之連帶保證人？
　1.被上訴人主張群達公司前於104年10月29日，向正群公司購
    買系爭車輛，並由約定由陳建春擔任系爭買賣契約之連帶保
    證人，正群公司並將上開買賣價金債權及相關附隨權利讓與
    被上訴人等情，業據其提出系爭同意書為證（見原審卷第11
    頁）。上訴人雖否認上開同意書之形式上真正，辯稱其中陳
    建春之簽名、印文及群達公司之印文均係偽造云云，然查，
    系爭同意書中陳建春之簽名，經本院囑託法務部調查局鑑定
    之結果，認其筆跡與上訴人不否認為陳建春本人親簽之國泰
    世華銀行信用卡申請書、台北市北投區農會借據、借貸契約
    書及土地、建築改良物抵押權設定契約書中陳建春之簽名「
    筆劃特徵相同」，此有法務部調查局文書暨指紋鑑識實驗室
    109年3月18日調科貳字第10903154290號鑑定書在卷可佐（
    見本院卷第297-299頁），上訴人復未能具體指明上開鑑定
    報告有何錯謬違誤之情事，該鑑定結論自屬可採，而堪認系
    爭同意書中陳建春之簽名確係其親自簽署無誤。
　2.上訴人雖又辯稱系爭同意書中陳建春之簽名，顯與其於法務
    部○○○○○○○○身分單（見本院卷第135頁）之簽名不符云云，
    然其就所稱兩者簽名筆跡不同乙節，並未提出任何證據以實
    其說，已難憑採；且同一人於不同時、地所為之簽名本可能
    存有些許差異，而陳建春於系爭同意書中之簽名既經法務部
    調查局鑑定認與其本人在其他文件上之簽名筆劃特徵相符，
    前已詳述，即已足認定系爭同意書中陳建春之簽名確為其本
    人親簽。上訴人徒執前揭法務部○○○○○○○○身分單，辯稱系爭
    同意書中陳建春之簽名應非真正云云，洵非可採。
　3.承前所述，系爭同意書中陳建春之簽名既均屬真正，則陳建
    春以群達公司法定代理人之身分，為該公司在系爭同意書中
    之債務人欄簽名用印，且以其個人名義在系爭同意書中之連
    帶保證人欄簽名用印，自均屬合法有效；參以系爭車輛確實
    登記於群達公司名下，亦有交通部公路總局臺北市區監理所
    士林監理站108年7月12日北市監士站字第1080117110號函及
    所附汽車新領牌照登記書影本存卷可佐（見本院卷第87-89
    頁），更堪認群達公司確有購買系爭車輛，並由陳建春擔任
    連帶保證人之事實無誤。是以，被上訴人主張陳建春為系爭
    買賣契約之連帶保證人，核屬有據，堪予憑採。　　
  ㈡被上訴人得否依系爭同意書之約定及繼承之法律關係，請求
    上訴人於繼承陳建春之遺產範圍內，給付831,060元及自105
    年8月31日起至清償日止，按年息20%計算之利息？
　1.按繼承，因被繼承人死亡而開始。死亡而開始；繼承人自繼
    承開始時，除本法另有規定外，承受被繼承人財產上之一切
    權利、義務；繼承人對於被繼承人之債務，以因繼承所得遺
    產為限，負清償責任，民法第1147條、第1148條第1項前段
    、第2項分別定有明文。
　2.經查，被上訴人主張群達公司前向正群公司購買系爭車輛，
    約定買賣價金為1,108,080元，其中90萬元以分期付款方式
    清償，清償期間為104年11月30日起至107年10月30日止，每
    月清償本息30,780元，並由被上訴人受讓取得前述買賣價金
    債權及相關附隨權利，惟群達公司自105年8月30日起，即未
    依約繳款，尚積欠831,060元未清償，依系爭同意書第7條約
    定，應視為全部到期，並應給付自遲延日起按年息20%計算
    之利息等情，業據其提出與所述相符之系爭同意書、繳款記
    錄等為證（見原審卷第11、14頁），自堪信為真實。又陳建
    春同意擔任系爭買賣契約之連帶保證人，前已認定，是被上
    訴人主張陳建春應就前述買賣價金債務負連帶清償之責，自
    屬可採。
　3.再查，陳建春已於105年5月27日死亡，除其母即上訴人外，
    其餘法定繼承人均已拋棄繼承，有戶籍謄本、臺灣士林地方
    法院家事庭106年5月22日士院彩家靜105年度司繼字第1040
    號函等在卷足佐（見原審卷第15-18頁），並經本院調取臺
    灣士林地方法院105年度司繼字第766、922、1040號卷宗核
    閱無訛，堪認屬實。則上訴人既為陳建春之繼承人，且未拋
    棄繼承，依前揭法條規定，其就陳建春所遺上開連帶保證債
    務，自應於繼承所得遺產範圍內，負清償責任。
六、綜上所述，被上訴人依系爭同意書（連帶保證）之約定及繼
    承之法律關係，請求上訴人於繼承陳建春之遺產範圍內，給
    付831,060元，及自群達公司未依約於105年8月30日清償翌
    日之105年8月31日起至清償日止，按年息20%計算之利息，
    洵屬正當，應予准許。從而原審為上訴人敗訴之判決，並無
    不合。上訴論旨指摘原判決不當，求予廢棄改判，為無理由
    ，應駁回上訴。
七、本件事證已臻明確，兩造其餘之攻擊或防禦方法及所用之證
    據，經本院斟酌後，認為均不足以影響本判決之結果，爰不
    逐一論列，附此敘明。
八、據上論結，本件上訴為無理由，依民事訴訟法第449條第1項
    、第78條，判決如主文。
中　　華　　民　　國　　109 　年　　6 　　月　　11　　日
                  民事第二十庭 
                        審判長法  官  陳雅玲
                              法  官  吳燁山
                              法  官  馬傲霜
正本係照原本作成。
不得上訴。
中　　華　　民　　國　　109 　年　　6 　　月　　11　　日

    　　　　　　　　　　　　　書記官  崔青菁